【裁判字號】    98,交聲,1549
【裁判日期】    980804
【裁判案由】    違反道路交通管理處罰條例聲明異議
【裁判全文】
臺灣桃園地方法院刑事交通事件裁定    98年度交聲字第1549號
原處分機關  交通部公路總局新竹區監理所中壢監理站
異  議  人
即受處分人  甲○○
上列異議人因違反道路交通管理處罰條例案件，對於交通部公路
總局新竹區監理中壢監理站中華民國98年7月2日所為之處分（原
處分案號：壢監裁第裁53－JC0000000 號），聲明異議，本院裁
定如下：
    主  文
異議駁回。
    理  由
一、原處分意旨略以：異議人即受處分人所有車牌號碼八七五五
    －MN號自用小客車，於民國九十八年五月八日下午一時三十
    分許，行經臺十四甲線清境旅遊中心前，為南投縣政府警察
    局仁愛分局平靜派出所員警以「駕駛汽車未繫安全帶行駛公
    路」違反道路交通管理事件，經該分局以投警交字第JC00
    00000號舉發違反道路交通管理事件通知單當場舉發，
    受處分人於舉發通知單所載應到案日期前到案陳述意見，原
    處分機關爰依道路交通管理處罰條例第三十一條第一項、違
    反道路交通管理事件統一裁罰基準及處理細則第四十三條、
    第四十四條、第六十七條之規定，裁處罰鍰新臺幣（下同）
    一千五百元。
二、異議意旨略以：異議人確有於上揭時地在路邊臨時停車，但
    異議人未聽見警員吹警笛警告要求駛離，當時未繫安全帶，
    是警員從旁邊過，異議人剛好要駛離，即被擋下云云。
三、按汽車行駛於道路上，其駕駛人或前座乘客未繫安全帶者，
    處駕駛人一千五百元罰鍰；其實施及宣導辦法，由交通部定
    之，道路交通管理處罰條例第三十一條第一項定有明文。又
    按汽車行駛於道路上，其汽車駕駛人及前座乘客，應依下列
    規定使用安全帶：一、安全帶及相關配件必須齊全，並無毀
    損、鬆脫或變更之情事。二、每條安全帶僅供一人使用。三
    、安全帶之帶扣應確實緊扣，安全帶無扭曲或反轉，鬆緊度
    保持適宜；腰部安全帶置於腰部以下，肩部安全帶固定位置
    應依個人調整，避免安全帶纏繞經過頸部，且應置手臂上端
    以上，汽車駕駛人及前座乘客繫安全帶實施及宣導辦法第三
    條第一項亦有明文規定。
四、經查：
  (一)本件異議人即受處分人甲○○所有車牌號碼八七五五－MN號
    自用小客車，於九十八年五月八日下午一時三十分許，行經
    臺十四甲線清境旅遊中心前，汽車駕駛人未依規定方式繫安
    全帶違反道路交通管理事件等情，業據證人即本件查獲之警
    員劉春榮於本院調查時證述明確，復有南投縣政府警察局投
    警交字第JC0000000號舉發違反道路交通管理事件通
    知單等件附卷可稽，是上揭事實，應堪認定。
  (二)異議人固以前情置辯，然依證人即本件查獲之員警劉春榮於
    本院調查時具結證稱：九十八年五月二十八日伊在仁愛分局
    平靜派出所任職，當天是在臺十四甲線清境旅遊中心執勤，
    執勤時間是上午八時到下午六時，執行假日交通崗的勤務，
    本件違規單是伊舉發，當時異議人駕駛的八七五五─MN自用
    小客車先停在臺十四甲線由合歡山往霧社方向幼獅段右邊的
    黃線區○○○○○路段都劃黃線，無法停車，伊站在霧社往
    合歡山的方向，當時站在異議人的對面，因為那天是假日，
    交通流量大，他停車時，伊剛好站在他的左前方，他停車位
    置距離我約十到二十公尺左右，伊看得很清楚，中間沒有任
    何障礙物，他一停車，伊就吹哨叫他駛離黃線區，異議人的
    駕駛座旁邊有一位女子要去買東西，他沒有離開車內，過了
    一段時間，那位女子上車，異議人就駕駛上開自用小客車要
    駛離現場，當他駛離現場即離開黃線區時，伊就站在異議人
    的左方，看到他與副駕駛座的女子都沒有繫安全帶，伊便示
    意他開車到不會影響交通的地方，請他拿出駕駛、行照，並
    當場舉發他，他自己也有承認他沒有繫安全帶，異議人拒簽
    舉發單，本來要拒領，伊在紅單上有記載拒簽及拒領，但是
    後來他想要異議，所以沒有拒領等語明確。又證人為取締交
    通違規之公務員，為達成維護交通秩序、安全之行政目的，
    依法執行公權力，其與異議人素不相識，衡諸常情，並無甘
    冒刑法偽證罪之風險誣指異議人違規之必要；復以交通違規
    行為，行為性質多具迅速性、證據採證上亦有稍縱即逝之不
    可回復等之特性，舉發機關或原處分機關若能提出更多之法
    定證據方法，例如人證、書證、物證等證據資料以供司法審
    查之交通法庭加以判斷該交通違規行為之存否，自屬允當，
    惟若因前揭交通違規行為特性而無法提供更多相關之書證、
    物證時，則舉發員警於司法審查之訴訟程序上立於證人之地
    位而證述其當時親身目擊及見聞之交通違規行為經過，亦屬
    法定證據方法之一之人證證述，於法亦屬有據；至於，舉發
    員警立於證人之地位所為之證述是否可採，此乃交通法庭依
    經驗及論理法則判斷其證明力為何而得否採擇之心證層次，
    斷不可以舉發員警作為證人之所述，因不可能反於其先前所
    為舉發而認均不可採，而全盤否定其立於證人地位所為之陳
    述。故本件舉發員警既已於本院審理居於證人之地位具結證
    述其所親身目擊及見聞本件異議人有於上揭時地，在臺十四
    甲線由合歡山往霧社方向幼獅段右邊黃線區臨時停車，經警
    吹哨仍未駛離，嗣後駕駛上開自用小可車駛離黃線區時，未
    繫安全帶之違規事實，雖未提出其他舉發時之違規照片，本
    院認自足以擔保其證詞之憑信性，故認證人上開證述，確屬
    可採，異議人所辯，不足採信。
五、綜上所述，異議人確實有本件違規情事，原處分機關依道路
    交通管理處罰條例第三十一條第一項、違反道路交通管理事
    件統一裁罰基準表之規定，裁處異議人即受處分人罰鍰一千
    五百元，並無不當。本件異議為無理由，應予駁回。
六、據上論斷，應依道路交通管理處罰條例第八十七條第二項，
    道路交通案件處理辦法第十九條，裁定如主文。
中    華    民    國    98    年    8     月    4     日
                          交通法庭 法  官  林玉蕙
以上正本證明與原本無異。
如不服本裁定應於送達後5日內向本院提出抗告狀。
                                   書記官  魏里安
中    華    民    國    98    年    8     月    11    日


司法院資訊處製作；財團法人民間司法改革基金會備份。
